臺灣高等法院民事判決
109年度上易字第1390號
上  訴  人  侯陸太  



被 上訴 人  臺灣土地銀行股份有限公司

法定代理人  謝娟娟  
訴訟代理人  徐國棟  
            陳協德  
            郭俊雄  
上列當事人間請求損害賠償事件，上訴人對於中華民國109年9月
25日臺灣臺北地方法院109年度訴字第3659號第一審判決提起上
訴，本院於110年4月7日言詞辯論終結，判決如下：
    主      文
上訴駁回。
第二審訴訟費用由上訴人負擔。
    事實及理由
一、上訴人主張：被上訴人對伊之債權帳務資料有誤，執行名義
    所載新臺幣（下同）134萬7,178元如何計算得出，及利息利
    率何以回復為年息7.92％計算，均有疑義，且不合理。被上
    訴人前已強制執行伊所有之桃園縣○○鎮（現改制為桃園市○○
    區○○○○路000巷0號房地（下稱系爭○○房地），伊已無欠款，
    竟又聲請拍賣伊所有門牌號碼臺南市○○區○○路00○00號房地
    （下稱系爭房地），因系爭房地遭拍賣，拍定價格為797萬8
    ,888元，致伊必須以高於上開拍定金額130萬元的價格始能
    購買相同型式及條件之房屋，侵害伊之權利，此部分差額13
    0萬元即屬伊所受之損害。爰依侵權行為之法律關係，求為
    命被上訴人給付130萬元等語（原審為上訴人敗訴之判決，
    上訴人不服，提起上訴。）。並於本院聲明：㈠原判決廢棄
    。㈡被上訴人應給付上訴人130萬元。
二、被上訴人則以：上訴人為辦理自用住宅擔保貸款，於民國87
    年3月21日與伊簽訂借據，向伊借款557萬元（下稱系爭借款
    ），並提供系爭○○房地為擔保，詎上訴人自87年10月21日起
    即未依約清償本息，經伊就系爭○○房地聲請強制執行並拍定
    分配後，尚有不足額本金328萬9,138元未還。伊就上開不足
    額部分，於90年間向臺灣桃園地方法院（下稱桃園地院）聲
    請對上訴人之薪資併案執行，經桃園地院核發薪資移轉命令
    ，嗣因兩造於102年3月22日達成分期償還債務協議並簽立切
    結書（下稱102年3月22日切結書），伊遂撤回上開薪資強制
    執行聲請。然上訴人嗣後毀諾，兩造又於103年6月18日達成
    分期償還債務協議並簽立切結書（下稱103年6月18日切結書
    ），上訴人又再度毀諾，經伊催告履約仍未獲置理，伊即於
    108年11月12日以桃園地院88年度執字第18025號債權憑證（
    下稱系爭債權憑證）為執行名義，向臺灣臺南地方法院（下
    稱臺南地院）聲請強制執行，請求金額為「138萬76元及其
    中134萬7,178元自104年12月15日起至清償日止，按年息2.3
    6%計算之利息，並自105年1月16日起至清償日止，逾期在6
    個月以內者按上開利率10%，超過6個月以上者，就超過部分
    ，按上開利率20%計算之違約金，及已結算尚未清償之利息3
    萬2,898元」，經臺南地院以108年度司執字第107036號清償
    債務強制執行事件（下稱系爭執行事件）受理，系爭房屋則
    列為應受執行標的之一，伊並於108年12月23日依103年6月1
    8日切結書約定，向執行法院聲請將上開年息之利率回復為
    原約定利率7.92%。伊係為保債權之實現，聲請強制執行系
    爭房地，合法有據，並無侵權行為可言。且上訴人至今未提
    出伊有何不法行為，侵害其何權利，何以致其受有130萬元
    之損害之證明，其主張要屬無據等語，資為抗辯。並於本院
    聲明：上訴駁回。
三、兩造不爭執事項：
　㈠被上訴人於108年11月12日以系爭債權憑證向臺南地院聲請對
    上訴人為強制執行，經臺南地院以系爭執行事件受理，並於
    109年6月30日拍賣上訴人所有系爭房地，拍定金額為797萬8
    ,888元，定於109年12月4日實行分配，目前分配款由臺南地
    院提存中。
　㈡上訴人另向臺南地院對被上訴人提起分配表異議之訴，經臺
    南地院以109年度訴字第1776號判決駁回在案。
四、上訴人主張被上訴人對其債權之帳務資料有誤，利息之利率
    以年息7.92％計算亦不合理，被上訴人前已拍賣其所有之系
    爭○○房地，其已無欠款，竟又拍賣系爭房地，因系爭房地遭
    拍賣之拍定價格為797萬8,888元，致其必須以高於上開拍定
    金額130萬元之價格始能購買相同型式及條件之房屋，而受
    有130萬元之損害，其自得依侵權行為之法律關係，請求被
    上訴人賠償其所受損害等語，為被上訴人所否認，並執前詞
    置辯。經查：
　㈠按當事人主張有利於己之事實者，就其事實有舉證之責任。
    民事訴訟法第277條前段定有明文。又因故意或過失，不法
    侵害他人之權利者，負損害賠償責任。故意以背於善良風俗
    之方法，加損害於他人者亦同。違反保護他人之法律，致生
    損害於他人者，負賠償責任。但能證明其行為無過失者，不
    在此限。民法第184條定有明文。而侵權行為之成立，須行
    為人因故意或過失不法侵害他人權利，亦即行為人須具備歸
    責性、違法性，並不法行為與損害間有因果關係，始能成立
    。故主張侵權行為損害賠償請求權之人，應就侵權行為之成
    立要件負舉證責任。
　㈡上訴人主張被上訴人依強制執行程序拍賣系爭房地，致其受
    有須以高於拍定金額130萬元之價格始能購買相同型式及條
    件房屋之損害云云。然上訴人前於87年3月21日與被上訴人
    簽訂借據，向被上訴人借款557萬元，因未清償，經被上訴
    人持桃園地院88年度促字第18517號支付命令及確定證明書
    為執行名義，向桃園地院聲請強制執行，拍賣系爭○○房地並
    拍定分配後，尚有不足額本金328萬9,138元未還。因未能全
    部受償，經桃園地院核發系爭債權憑證。被上訴人又於90年
    間向桃園地院聲請強制執行，經桃園地院於90年2月27日核
    發桃院丁民執五字第1656號執行命令（下稱系爭執行命令）
    ，就上訴人對第三人桃園郵局核發薪資債權移轉命令，嗣上
    訴人申請分期償還借款債務並先後簽立102年3月22日切結書
    、103年6月18日切結書，惟上訴人均毀諾未依切結書約定按
    期清償，被上訴人於106年3月2日寄發通知書予上訴人催告
    繳款，嗣於108年11月12日以上訴人尚積欠本金134萬7,178
    元及利息、違約金及已結算尚未清償之利息3萬2,898元，持
    系爭債權憑證向臺南地院聲請強制執行系爭房地，經臺南地
    院以系爭執行事件受理，並就拍賣所得797萬8,888元實行分
    配等情，有臺南地院民事執行處109年11月5日南院武108司
    執北字第107036號函、分配表、借據、桃園地院88年度促字
    第18517號支付命令、確定證明書、系爭債權憑證、88年度
    執字第18025號分配表、系爭執行命令、102年3月22日切結
    書、103年6月18日切結書、催告通知、民事強制執行聲請狀
    、土地及建物登記謄本等件附卷可憑(見本院卷第125-132頁
    、第169-194頁)。並經本院調閱臺南地院系爭執行事件卷核
    閱屬實。足認被上訴人係上訴人之債權人，其本於合法有效
    成立之執行名義即系爭債權憑證聲請強制執行，乃依法所為
    之實現債權行為，難認有何故意或過失不法侵害上訴人之權
    利，或以背於善良風俗之方法加損害於上訴人之行為，亦無
    違反保護他人之法律致生損害於上訴人之情形。且上訴人於
    系爭房地遭拍賣後，欲再購買何種型式、條件之房屋居住，
    本屬其基於自身需求、考量、財力所為之決定，其欲購買房
    屋應負擔之價款亦係其與賣方磋商之結果，縱其購買房屋與
    系爭房地拍賣之797萬8,888元有價差，亦難認係因上開執行
    程序拍賣系爭房地所受之損害，二者間並無何相當因果關係
    存在。是上訴人主張其係因被上訴人之侵權行為，受有須以
    高於系爭房地拍定金額130萬元之價格始能購買相同型式及
    條件房屋之損害云云，要不足取。
　㈢上訴人又主張被上訴人對其債權之帳務資料有誤，執行名義
    所載134萬7,178元如何計算得出，及利息利率何以回復為年
    息7.92％計算，均有疑義，且不合理，被上訴人聲請拍賣系
    爭房地，造成伊之損害云云。然被上訴人依系爭債權憑證聲
    請強制執行拍賣系爭房地，其本於合法有效成立之執行名義
    聲請強制執行，乃依法所為之實現債權行為等節，已如前述
    ，且系爭房地已拍賣並實行分配，上訴人就系爭借款尚欠本
    金、利息及違約金若干，如尚有爭執，則屬執行法院於分配
    表製作後，兩造另循強制執行法所定程序救濟之問題，上訴
    人亦已提起分配表異議之訴，並經臺南地院109年度訴字第1
    776號請求分配表異議之訴事件判決駁回上訴人之請求在案
    ，為兩造所陳明在卷，並有該判決附卷可稽（見本院卷第27
    9-286頁）。至上訴人所稱利息利率回復為年息7.92％計算，
    並不合理部分，觀桃園地院88年度促字第18517號支付命令
    、確定證明書及系爭債權憑證所載，被上訴人取得執行名義
    內容為「上訴人應給付被上訴人557萬元，及自87年10月21
    日起至清償日止，按年息8.275％計算之利息，與自87年11月
    21日起至清償日止，其逾期在6個月以內者，按上開利率10％
    ，超過6個月者，就超過部分，按上開利率20％計算之違約金
    」（見本院卷第171-174頁）。雖兩造於103年間因上訴人申
    請分期償還而於103年6月18日切結書約定被上訴人同意自10
    3年5月3日起調整年利率為以2.36％固定計息，然如上訴人未
    依約分期償還，即回復為原約定之利率條款計算利息及違約
    金，且上開被上訴人同意減免之利息、違約金仍應全數償還
    乙節，有103年6月18日切結書在卷可參（見本院卷第181-18
    2頁）。上訴人既未依103年6月18日切結書約定分期償還，
    被上訴人自得依上開約定請求回復為原約定利率計算利息及
    違約金。則被上訴人於108年12月23日具狀向臺南地院聲請
    更正將系爭借款之利息及違約金之利率自2.36%回復為7.92％
    計算，均在系爭債權憑證執行名義範圍內，自屬有據，並無
    違法。是上訴人據此主張被上訴人聲請強制執行拍賣系爭房
    地，致其受有130萬元之損害云云，應不可採。從而，上訴
    人既未舉證證明被上訴人有其所指之侵權行為，其主張因被
    上訴人之侵權行為致其受有損害而請求損害賠償云云，自屬
    無據。
五、綜上所述，上訴人依侵權行為之法律關係，請求被上訴人給
    付上訴人130萬元，為無理由，不應准許。原審為上訴人敗
    訴之判決，核無不合。上訴意旨指摘原判決不當，求予廢棄
    改判，為無理由，應駁回其上訴。
六、本件事證已臻明確，兩造其餘之攻擊或防禦方法及所用之證
    據，經本院斟酌後，認為均不足以影響本判決之結果，爰不
    逐一論列，附此敘明。
七、據上論結，本件上訴為無理由，依民事訴訟法第449條第1項
    、第78條，判決如主文。
中　　華　　民　　國　　110 　年　　4 　　月　　28　　日
                  民事第十二庭  
                      審判長法  官  陳秀貞
                            法  官  毛彥程
                            法  官  蔡世芳
正本係照原本作成。
不得上訴。
中　　華　　民　　國　　110 　年　　4 　　月　　28　　日
  　　　　　　　　　　　　　書記官  何敏華